【裁判字號】    99,司家聲,40
【裁判日期】    990506
【裁判案由】    酌定遺產管理報酬
【裁判全文】
臺灣台中地方法院民事裁定            99年度司家聲字第40號
聲  請  人  陳盈壽律師（即甲○○之遺產管理人）
上列聲請人聲請酌定遺產管理報酬事件，本院裁定如下：
    主  文
聲請人任被繼承人甲○○遺產管理人之報酬酌定為新臺幣捌仟元
。
程序費用由被繼承人甲○○之遺產負擔。
    理  由
一、本件聲請意旨略以：聲請人經本院以九十八年度司財管字第
    二八號民事裁定選任為被繼承人甲○○之遺產管理人，並依
    法查明遺產、編製遺產清冊、對被繼承人之繼承人為公示催
    告等。依民法第一千一百八十三條規定，遺產管理人得請求
    報酬，其數額由親屬會議酌定之，惟本件並無親屬會議可資
    酌定報酬數額，而聲請人本應於清償債權、移交遺產與國庫
    時始完成職務，再向法院聲請遺產管理人之報酬。惟因被繼
    承人之債權人聲請本院強制執行，被繼承人所遺之不動產現
    正進行拍賣程序，聲請人為管理被繼承人之遺產，進行公示
    催告登報、函查被繼承人之遺產資料等事項，為恐日後遺產
    管理報酬無法取償，爰聲請本院酌定遺產管理報酬，並提出
    本院九十八年司財管字第二八號裁定暨確定證明書影本、本
    院民事執行處函影本、掛號函件執據、分類廣告費存根、律
    師函等為證。
二、按遺產管理人得請求報酬，其數額由親屬會議按其勞力及與
    被繼承人之關係酌定之；次按依本法之規定應開親屬會議時
    ，由當事人、法定代理人或其他利害關係人召集之；再按親
    屬會議不能召開或召開有困難時，依法應經親屬會議處理之
    事項，由有召集權人聲請法院處理之；又按依民法第一千一
    百三十二條第二項規定，聲請法院處理下列各款所定應經親
    屬會議處理之事件，由被繼承人住所地之法院管轄：（三）
    民法第一千一百八十三條所定遺產管理人報酬之酌定，民法
    第一千一百八十三條、第一千一百二十九條、第一千一百三
    十二條第二項及非訟事件法第一百六十六條第一項第三款分
    別定有明文。故法院選任之遺產管理人得聲請法院酌定其報
    酬及支出之必要管理費用，惟本案並無親屬會議可資酌定報
    酬數額，是遺產管理人自得向被繼承人住所地之法院聲請酌
    定遺產報酬。
三、經查：（一）聲請人主張其業經本院以九十八年度司財管字
    第二八號民事裁定選任為被繼承人甲○○之遺產管理人，業
    經本院依職權調閱上開民事裁定查核屬實。揆諸前揭情事，
    被繼承人既無合法之親屬會議可資召開，自亦無從由其親屬
    會議酌定遺產管理報酬，執此，聲請人聲請本院酌定其遺產
    管理報酬，自屬有據。（二）另關於報酬數額部分，財政部
    雖頒訂「代管無人承認繼承遺產作業要點」作為請求遺產管
    理報酬之依據，然依司法院大法官釋字第一三七、二一六、
    四０七號解釋意旨，法院於審判時應就具體案情，依其獨立
    確信之判斷，認定事實，適用法律，不受行政機關之拘束。
    上開作業要點僅為行政規則，參酌前揭大法官解釋意旨，並
    無拘束本院之效力，本院得本於獨立確信之判斷，自行認定
    事實、適用法律。本件聲請人自就任遺產管理人後，進行之
    管理工作包含對被繼承人之繼承人公示催告、向經濟部及財
    政部台灣省中區國稅局函查被繼承人之遺產資料、參與本院
    九十九年度司執字第一一０二六號強制執行程序等，本院斟
    酌本件聲請人處理遺產時間、被繼承人之遺產總額及管理遺
    產之工作內容，並無應進行訴訟程序等甚為複雜之事項，認
    其處理遺產管理事務之程度為簡易程度，惟聲請人請求被繼
    承人之遺產鑑定價格共計新台幣（下同）四百零一萬元之百
    分之二作為遺產管理報酬數額，本院認稍嫌過高，爰酌定遺
    產管理報酬為新臺幣（下同）八千元。
四、依非訟事件法第一百六十六條第二項，裁定如主文。
中    華    民    國    99    年    5     月    6    日
                  家事法庭      司法事務官  羅欣寧
以上正本係照原本作成。
如對本裁定抗告須於裁定送達後十日內向本院提出抗告狀。
如不服本件裁定，得於裁定書送達之翌日起十日內，以書狀敘述
理由，向本庭提起抗告。並應繳納抗告費新臺幣一千元。
中    華    民    國    99    年    5     月    6    日
                                書  記  官  蔡萍萍

司法院資訊處製作；財團法人民間司法改革基金會備份。
